臺灣高雄地方法院刑事判決　　　　　　　 94年度易字第351號
公　訴　人　臺灣高雄地方法院檢察署檢察官
被　　　告　丁○○
上列被告因詐欺案件，經檢察官提起公訴（93年度偵緝字第770
號），本院判決如下：
    主  文
丁○○幫助共同連續意圖為自己不法之所有，以詐術使人將本人
之物交付，累犯，處有期徒刑陸月，如易科罰金，以參佰元折算
壹日。
    事  實
一、丁○○前因竊盜案件，經法院判處有期徒刑4 月確定，於民
    國88年6 月17日執行完畢。詎仍不知悔改，預見將自己帳戶
    提供他人使用，可能幫助他人從事財產犯罪，竟基於幫助他
    人詐欺取財之未必故意，將其於90年9 月20日所申設之中國
    農民銀行開元分行帳號000-00-00000-0號帳戶（下稱上開帳
    戶）之存摺、提款卡及密碼，於上開申設日起至91年4 月26
    日間之某日（但不含自90年10月2 日起至同年12月27日止之
    受公權力拘束期間），在某處，提供予某姓名、年籍不詳之
    成年人使用。該人所屬詐欺集團於取得上開帳戶之存摺、提
    款卡及密碼後，集團成員間即基於意圖為自己不法所有之概
    括犯意聯絡，推由姓名年籍不詳之成年男、女子數名，連續
    向王吉照、丙○○，各施以如附表所示之詐術，並致使王吉
    照、丙○○均陷於錯誤，俱依指示前往操作自動櫃員機，而
    各於附表所示時間將附表所示金額匯入上開帳戶。嗣王吉照
    、丙○○事後驚覺受騙報警處理，始循線查獲上情。
二、案經高雄縣政府警察局鳳山分局報請臺灣高雄地方法院檢察
    署檢察官偵查起訴。
    理  由
壹、證據能力方面：
    本案被告丁○○同意證人即被害人王吉照及證人甲○○於警
    詢中所為之陳述，得作為證據，本院審酌各該證人於警詢中
    所為陳述作成時之狀況，認為適當，則依刑事訴訟法第159
    條之5 第1 項之規定，各該證據均具有證據能力。
貳、實體方面：
一、訊據被告丁○○矢口否認有何幫助詐欺取財之犯行，並辯稱
    ：上開帳戶之存摺、提款卡及密碼是我於不詳時、地遺失者
    ，我未曾將上開帳戶交予他人使用，也無幫助詐欺取財之未
    必故意，我從沒想過該帳戶竟會遭作為詐欺取財犯罪之用，
    所以我在發覺遺失後迄未辦理掛失云云。經查：
(一)被害人王吉照、丙○○各自於91年4 月26日、同年8 月7 日
    ，因遭如附表所示之方式詐騙而陷於錯誤，致將自己帳戶內
    之金額，轉匯入被告上開帳戶等節，業據證人即被害人王吉
    照、丙○○分別於警詢、偵查中證述綦詳，另並經證人甲○○先後於警詢、偵查中證述明確，且有被害人王吉照匯款條
    、被害人丙○○自動櫃員機交易明細表、上開帳戶開戶申請
    表暨印鑑卡、資金往來明細資料各1 份在卷可稽，已堪認定
    。
(二)被告雖以上開帳戶之存摺、提款卡及密碼，乃係在不詳時、
    地遺失者等語置辯。惟查，被告於本院審理中，先是陳稱：
    上開帳戶之存摺、提款卡及密碼，係甫開戶後不久即發現遺
    失云云，嗣又改稱：上開帳戶之存摺等件係在不詳時、地所
    遺失云云，且俱核與被告於93年10月28日偵查中所言：上開
    帳戶之存摺等件係91年初在臺南市之某間KTV 店內所遺失云
    云，互不相符，則就單一且至關重要之上開帳戶存摺等件遺
    失時點乙情，被告前後所辯已迥然不同，真實性自顯有可疑
    ；又金融帳戶存摺、提款卡之使用，具有相當之專屬性、私
    密性，不論關係是否親密，為防止他人探知內容或非法使用
    ，無不妥當保存，衡情茍如被告所辯，該存摺、提款卡及密
    碼既一併遺失，則為防止他人非法使用該帳戶，理應儘速掛
    失，被告竟另自陳迄未辦理掛失，而容任他人得以使用該帳
    戶，更與吾人智識及日常生活經驗不符。另由詐欺集團之角
    度審酌，渠等既知以他人之帳戶掩飾犯行，自亦知悉社會上
    一般正常之人如遺失其帳戶存摺、提款卡及密碼，為防止拾
    得者盜領存款或盜用帳戶，必旋於發現後立即向金融機構辦
    理掛失，在此情形下，若猶然以各該拾得帳戶作為指示被害
    人匯入款項之犯罪工具，即有可能無法提領犯罪所得，致渠
    等大費周章從事之犯行成空，是以犯罪集團若非確信該帳戶
    所有人不會辦理掛失，當不至於以該帳戶從事於財產犯罪；
    參諸詐欺集團於被害人丙○○於91年8 月7 日匯入款項後，
    未立即領款，而係延至翌日方加以提領，有前揭自動櫃員機
    交易明細表、上開帳戶資金往來明細資料附卷可按，更足認
    詐欺集團確有把握上開帳戶不致即遭辦理掛失，而該等確信
    與把握，在該帳戶係拾得之情形，實斷無發生可能。故被告
    此部分所辯，殊不足採，其確有將上開帳戶之存摺、提款卡
    及密碼提供予不詳姓名、年籍之成年人用以遂行詐欺取財犯
    行，至堪認定。
(三)現今一般人前往金融機構申設帳戶使用並非難事，如非供作
    不法使用，應無不以自己名義申設、反另向不相熟之人尋求
    提供之必要，況邇來各式各樣之詐欺取財犯罪類型層出不窮
    ，該等犯罪多係利用他人之帳戶以躲避警方追查，並迭經媒
    體廣為披載、報導，此應為常人本於一般認知能力所能知悉
    ，被告既係心智健全之成年人，自當無不知之理，其竟提供
    自己之帳戶供他人使用，足認其對於該帳戶遭用於詐欺取財
    使用有所預見，且亦無違其本意，是以被告另謂其並無幫助
    詐欺取財之未必故意云云，也係屬卸責之詞，無由採信。
(四)綜上，本件事證明確，被告之犯行已堪認定。
二、查該取得上開帳戶存摺、提款卡及密碼之人所屬詐欺集團，
    其集團成員間共同基於意圖為自己不法所有之概括犯意聯絡
    ，連續向被害人王吉照、丙○○施用詐術，並致使被害人因
    陷於錯誤而匯付款項入被告之上開帳戶內，所為係犯刑法第
    339 條第1 項之詐欺取財罪。該集團成員間對於詐欺取財之
    犯行有犯意聯絡、行為分擔，均應論以共同正犯；又該集團
    先後數次之詐欺取財行為，時間緊接，所犯係構成要件相同
    之罪，顯基於概括犯意反覆為之，應論以連續犯，俱先予敘
    明。惟被告單純提供帳戶予他人使用之行為，並不能與向被
    害人施以欺罔之詐術行為等視，且亦無證據證明被告有參與
    詐欺取財犯行之構成要件行為，是被告所為僅係對於他人遂
    行之詐欺取財犯行，資以助力，核其所為，係犯刑法第339
    條第1 項詐欺取財罪之幫助犯，依刑法第30條第2 項規定，
    按正犯之刑減輕之。被告之上開帳戶遭用以向被害人王吉照
    詐欺取財之部分，雖未據起訴，惟該部分與已起訴者，係屬
    同一幫助詐欺取財之行為而有實質上一罪關係，自為起訴效
    力所及，本院自得併予審理。又被告曾因竊盜案件，經法院
    判決有期徒刑4 月確定，於88年6 月17日執行完畢乙情，有
    台灣高等法院被告前案紀錄表1 份在卷足佐，其於該有期徒
    刑執行完畢後，5 年內再犯本件有期徒刑以上之罪，為累犯
    ，應依刑法第47條規定加重其刑，並先加後減。
三、審酌被告提供帳戶幫助他人遂行財產犯罪，致使真正犯罪者
    難以被查獲，嚴重助長社會犯罪風氣，行為確實可議，且其
    犯後一再飾辭狡辯，毫無悔意，及犯罪之手段、生活狀況、
    智識程度與犯後態度等一切情狀，爰量處如主文所示之刑，
    並諭知易科罰金之折算標準。
四、被告固前經警移送夥同高新典、林顯增、陳志成、葉怡廷及
    另名姓名及年籍均不詳、自稱「葉主任」之成年男子，共同
    基於意圖為自己不法所有之犯意聯絡，而於90年10月10日起
    至同月26日間，佯以須先收受入會費云云，向鄭鈺山陸續詐
    得62萬2,000 元，當中並有部分款項匯入被告之上開帳戶，
    嗣經臺灣臺南地方法院檢察署檢察官以鄭鈺山受詐騙之時間
    ，被告均在臺灣臺南看守所羈押中、不可能參與詐欺犯行等
    由，為不起訴處分，有該署檢察官91年度偵字第12281 號不
    起訴處分書1 份在卷可按。惟查：(一)該不起訴處分書所載被
    告涉犯詐欺罪嫌之時間為「90年10月10日起至同月26日間」
    ，與本案認明之被告犯罪時間「90年9 月20日起至91年4 月
    26日間之某日（但不含自90年10 月2日起至同年12月27日止
    之受公權力拘束期間）」，亦即「90年9 月20日起至同年10
    月1 日間」或「90年12月28日起至91年4 月26日間」之某日
    ，在時間上已有不同；(二)該不起訴處分書所載之犯罪型態為
    「被告乃係執上開帳戶與高新典等人共同向鄭鈺山行騙」，
    與本案認定之「被告乃係基於幫助他人詐欺取財之未必故意
    而提供上開帳戶，惟未參與詐欺取財犯行之構成要件行為」
    ，在犯罪之型態上，有共同正犯與幫助犯之區別，亦難等視
    ；綜上，本案與前經不起訴處分之部分，核非同一事實之同
    一案件至明。況本案之被害人乃為王吉照、丙○○，與不起
    訴處分書所載之鄭鈺山也非同一，而有新事實之存在，是以
    公訴人就本案為起訴，尚無違反刑事訴訟法第260 條之規定
    ，本院自應為實體審理，附此敘明。
據上論斷，應依刑事訴訟法第299 條第1 項前段，刑法第30條第
1 項前段、第2 項、第339 條第1 項、第47條、第41條第1 項前
段，罰金罰鍰提高標準條例第1 條前段、第2 條，判決如主文。
本案經檢察官乙○○到庭執行職務。
中　　華　　民　　國　　94　　年　　10　　月　　18　　日
                  刑事第十庭  審判長  法  官  徐美麗
                                      法  官  楊淑珍
                                      法  官  莊珮吟
以上正本證明與原本無異。
如不服本判決，應於判決送達後10日內，向本院提出上訴狀。
中　　華　　民　　國　　94　　年　　10　　月　　18　　日
                                      書記官  蔡妮君
┌───────────────────────────────────────┐
│附表（以遭詐騙匯款之時間先後排列）                                            │
├─┬───┬─────────────────────┬─────┬─────┤
│編│被害人│  詐          騙          手          法  │匯款之時間│匯款之金額│
│號│姓  名│                                          │ （民國） │新臺幣‧元│
├─┼───┼─────────────────────┼─────┼─────┤
│01│王吉照│被害人因於91年2 月20日間看到報上登載之「  │91年4 月26│30萬元    │
│  │      │徵求男友」求職廣告，遂自行去電應徵擔任男公│日某時    │          │
│  │      │關，對方有3 人以上，接續佯以繳交「介紹女會│          │          │
│  │      │員費用」、「出遊用車保證金」、「出遊登船保│          │          │
│  │      │證金」及退款應先補足支票差額等由，指示被害│          │          │
│  │      │人匯付款項，共計被害人接續匯款20多次，累計│          │          │
│  │      │被騙金額2,036,017 元，其中有1 筆匯入被告上│          │          │
│  │      │開帳戶，金額30萬元。                      │          │          │
├─┼───┼─────────────────────┼─────┼─────┤
│02│丙○○│對方自稱係某數位電子科技公司負責家庭代工方│91年8 月7 │7萬6,110元│
│  │      │面事務之「何主任」，向被害人佯以公司規定需│日16時41分│          │
│  │      │有人出面擔保，方得以退還其妹甲○○前已轉入│          │          │
│  │      │公司帳戶之金額（2 萬9,369 元）等語，使被害│          │          │
│  │      │人誤信而依指示前往操作自動櫃員機，遂遭詐騙│          │          │
│  │      │7萬6,110元。                              │          │          │
├─┴───┴─────────────────────┴─────┴─────┤
│備註：被告幫助詐欺取財之總金額合計應為37萬6,110 元。                          │
└───────────────────────────────────────┘
附錄本案所犯法條：
刑法第339條第1項：
意圖為自己或第三人不法之所有，以詐術使人將本人或第三人之
物交付者，處5 年以下有期徒刑、拘役或科或併科1,000 元以下
罰金。
